臺灣嘉義地方法院刑事判決　　　　　　　　　　　　九十二年度交易字第一三二號
　　公　訴　人　臺灣嘉義地方法院檢察署檢察官
　　被　　　告　丁○○
　　選任辯護人　葉榮棠律師
右列被告因業務過失重傷害案件，經檢察官聲請以簡易判決處刑（九十二年度偵字第
一九三一號），本院簡易庭認為不宜以簡易判決處刑，改依通常程序審判，復經本院
合議庭裁定獨任以簡式審判程序審理判決如左：
    主  文
丁○○從事業務之人，因業務上之過失傷害人致重傷，處有期徒刑柒月。
    事  實
一、丁○○係考領大客車職業駕駛執照而從事駕駛業務之人，於民國九十二年一月十
    四日上午六時四十分許，駕駛較低級車類車號ＨＲ─二二六號大貨車，沿嘉義縣
    義竹鄉縣過路往義竹北向行駛，途經該縣道三四．九公里處時，原應
    注意汽車在雙向二車道且劃有分向限制線之彎道路段行駛時，除應注意車前狀況
    ，作隨時停車之準備而採取相關必要之安全措施外，尤應依道路交通標線之指示
    ，在遵行車道內行駛，不得駛入來車車道，而依當時晨間自然光線、天候晴、道
    路無障礙物遮擋視線、彎道型態視距之環境，復無不可抗力而有超越其能力致無
    法注意之情形。詎丁○○大意輕忽，於行經上開彎道（左彎）時，疏未注意將車
    輛完全控制在應遵行車道內，左側部分車身跨越分向限制線侵入佔用對向車道而
    行駛。斯時，適有甲○○與其妻乙○○○共乘車號ＬＶＩ─二六二號重型機車，
    由甲○○騎駛沿該縣道在遵行之車道內對向而來，行經上開彎道（右彎）時，見
    狀閃避不及，導致該機車左前車頭與上開大貨車左後側防捲入鐵架及左後車輪發
    生碰撞，甲○○與乙○○○人車倒地，甲○○因而受有頭部外傷、顏面撕裂傷、
    外傷性顱內出血、廣泛性軸突傷害、兩側硬腦膜下積水、慢性硬膜下出血、水腦
    症、高血壓之重創，並造成泌尿道感染與十二指腸潰瘍之後遺症，病情自然演進
    迄今穩定後，仍有嗜睡、易暈眩、記憶力減退，無法完全恢復，且精神遺存顯著
    障礙，神智模糊言語不清，終身不能從事工作，日常生活起居完全需他人照顧之
    情形，致有身體及健康難以治療復原之重傷害；乙○○○則受有左股骨幹、骨踝
    開放性骨折併癒合不良及膝僵直之傷害。丁○○於車禍發生後立即下車察看，並
    委請附近民眾報案，且停留在原地救護傷者，於警方據報到場而未發覺肇事行為
    人前，主動表明其即為肇事大貨車駕駛人，配合調查陳述案發經過，進而接受裁
    判。
二、案經丁○○自首及乙○○○訴由嘉義縣警察局布袋分局報告臺灣嘉義地方法院檢
    察署檢察官偵查並指定甲○○之子丙○○代行告訴後聲請簡易判決處刑。
    理  由
一、訊據被告丁○○坦承於前揭時地發生車禍致人受（重）傷之事實，且經代行告訴
    人丙○○、告訴人乙○○○指訴在卷，並有道路交通事故調查報告表及現場暨車
    損照片共十張可稽。而被害人甲○○確因本件車禍，致有頭部外傷、顏面撕裂傷
    、外傷性顱內出血、廣泛性軸突傷害、兩側硬腦膜下積水、慢性硬膜下出血、水
    腦症、高血壓之重創，除有泌尿道感染與十二指腸潰瘍之後遺症外，延醫治療病
    情自然演進迄今穩定後，仍有嗜睡、易暈眩、記憶力減退，無法完全恢復，且精
    神遺存顯著障礙，神智模糊言語不清，終身不能從事工作，日常生活起居完全需
    他人照顧之情形，其傷勢顯然已達身體及健康難以治療復原之程度而受有重傷害
    ；告訴人乙○○○則亦因本件車禍，受有左股骨幹、骨踝開放性骨折併癒合不良
    及膝僵直之傷害，均有財團法人長庚紀念醫院嘉義分院出具之診斷證明書六紙足
    憑，並經該分院九十二年九月二十五日（九二）長庚院嘉字第六六三號、九十二
    年十月二十日（九二）長庚院嘉字第七三八號函釋覆綦詳，要堪認定。
二、按雙黃實線為分向限制線，用以劃分路面成雙向車道，禁止車輛跨越行駛；駕駛
    人駕駛汽車，應遵守道路交通標線之指示；行經彎道時，應減速慢行，作隨時停
    車之準備；汽車行駛時，駕駛人應注意車前狀況，並隨時採取必要之安全措施；
    汽車在雙向二車道行駛時，應在遵行車道內行駛；在劃有分向限制線之路段，不
    得駛入來車之車道內。道路交通標誌標線號誌設置規則第一百六十五條第一項、
    第二項，以及道路交通安全規則第九十條前段、第九十三條第一項第二款、第九
    十四條第三項及第九十七條第一款、第二款分別定有明文。上開交通法規所要求
    之注意義務，恆為車輛駕駛人之基本認知與技術，以被告考領大客車職業駕駛執
    照之條件，就行車動態，應課以較諸常人為高之注意義務，當無諉為不知之理。
    而依案發當時晨間自然光線、天候晴、道路無障礙物遮擋視線、彎道型態視距之
    環境，並無不可抗力而不能注意之情事，詎被告駕駛大貨車在劃有分向限制線之
    彎道路段行駛，未注意其左前方有甲○○騎駛機車附載乙○○○對向騎來之狀況
    ，竟率爾跨越分向限制線，左側部分車身侵入佔用對向車道，被告上開過失行為
    ，實乃肇致本件車禍之因素，灼然甚明。又本件先後送臺灣省嘉雲區車輛行車事
    故鑑定委員會、臺灣省車輛行車事故覆議鑑定委員會及中央警察大學鑑定結果，
    其意見一致，略為被告駕駛大貨車行經彎道，偏左跨越分向限制線行駛，為肇致
    本件事故之因素，均有臺灣省嘉雲區車輛行車事故鑑定委員會九十二年五月十六
    日嘉鑑字第九二○四三二號函覆鑑定意見、臺灣省車輛行車事故覆議鑑定委員會
    九十二年七月二十四日府覆議字第九二一○六七七號函覆鑑定意見及中央警察大
    學九十三年五月四日校鑑科字第○九三○○○○六○七號鑑定書可資參佐，與本
    院前揭認定者同，堪可採信。訊據被告亦自承於本件劃設分向限制線之路段，有
    跨越對向車道行駛之疏失，核與事實相符，要堪認定。茲被害人甲○○、乙○○○既因被告駕駛行為之業務過失而分別受有前述之重傷害及普通傷害，其間有相
    當之因果關係無疑，本件事證明確，被告犯行洵堪認定，應予依法論科。
三、被告經考領大客車職業駕駛執照，依道路交通安全規則第六十一條第一項第二款
    規定，得駕駛較低級車類大貨車，而為從事駕駛業務之人，據被告供述在卷，並
    經本院查閱公路監理資料確認其駕駛資格無誤。核被告所為，係犯刑法第二百八
    十四條第二項後段之業務過失致重傷罪及同條項前段之業務過失傷害罪。關於被
    告業務過失行為所致被害人甲○○受創部分，原聲請簡易判決處刑意旨漏未斟酌
    被害人甲○○身體及健康所受之傷害，業已達重大難治之程度，認被告係犯同法
    之業務過失傷害罪（誤引條文號次為第二百七十六條第二項），起訴法條尚有未
    洽，惟其基本事實同一，本院自應予審理，並變更起訴法條。被告一駕車之業務
    過失行為，同時造成被害人甲○○、乙○○○分別受有重傷害及普通傷害之結果
    ，觸犯二不同之罪名，為想像競合犯，應從一重以業務過失致重傷罪論處。又被
    告於車禍發生後立即下車察看，並委請附近民眾報案，且停留在原地救護傷者，
    於警方據報到場而未發覺肇事行為人前，主動表明其即為肇事車輛駕駛人，配合
    調查陳述案發經過，據被告供陳在卷，核與被害人乙○○○之供述，以及證人即
    處理調查本件車禍之員警戊○○之證詞吻合，堪信屬實，足見被告對於未發覺之
    犯罪自首而接受裁判無誤，應依刑法第六十二條前段規定減輕其刑。爰審酌被告
    自白犯行，素行尚可，考量其輕忽肇事之情節，所致被害人等受創之程度，雖礙
    於與被害人等就賠償數額仍有重大歧見，而未達成和解，然本件案發迄今，被害
    人甲○○僅獲有保險金額未逾新臺幣二十萬元之賠償、被害人乙○○○則祇獲有
    醫療費用實支實付之賠償，代行告訴人指責被告處理賠償事宜誠意不足，怠於慰
    問協商，態度不佳等一切情狀，量處如主文所示之刑。
據上論斷，應依刑事訴訟法第四百五十二條、第二百七十三條之一第一項、第二百九
十九條第一項前段、第三百條，刑法第二百八十四條第二項後段、第二百八十四條第
二項前段、第五十五條、第六十二條前段，罰金罰鍰提高標準條例第一條前段，判決
如主文。
本案經檢察官李文和到庭執行職務。
中      華      民      國      九十三    年      六     月     十一    日
                                    臺灣嘉義地方法院刑事第四庭
                                        法  官  蔡  憲  德
右正本證明與原本無異。
對於本判決如有不服應於收受送達後十日內向本院提出上訴書狀上訴於臺灣高等法院
臺南分院並按他造當事人之人數附具繕本。
中      華      民      國      九十三    年      六     月     十一    日
                                        書記官  林  秀  敏
附錄本案論罪科刑法條
刑法第二百八十四條第二項：
從事業務之人，因業務上之過失傷害人者，處一年以下有期徒刑、拘役或一千元以下
罰金，致重傷者，處三年以下有期徒刑、拘役或二千元以下罰金。
